【裁判字號】    92,台上,539
【裁判日期】    920320
【裁判案由】    損害賠償
【裁判全文】
最高法院民事判決                                九十二年度台上字第五三九號
    上  訴  人  台北汽車客運股份有限公司
    法定代理人  顏惠忠
    訴訟代理人  盧慶南律師
    上  訴  人  甲○○
    被 上訴 人  丁○○
                丙○○
    兼 右二 人
    法定代理人  乙○○
右當事人間請求損害賠償事件，上訴人對於中華民國九十年六月十二日台灣高等法院
判決（八十九年度重訴字第六○號），提起上訴，本院判決如左：
    主  文
原判決關於命上訴人連帶給付及負擔訴訟費用部分廢棄，發回台灣高等法院。
    理  由
本件被上訴人以上訴人為連帶債務人，提起連帶給付之訴，上訴人台北汽車客運股份
有限公司（下稱台北客運公司）提起上訴，提出非基於個人關係之抗辯而有理由，其
訴訟標的對於甲○○即屬必須合一確定，依民事訴訟法第五十六條第一項第一款規定
，台北客運公司上訴效力及於甲○○，爰併列為上訴人，先予明。
次查被上訴人主張：甲○○係台北客運公司僱用之司機，於民國八十七年九月七日中
午十二時三十六分許，駕駛ＦＫ｜七○三號營業大客車，沿台北市○○○路市區道路
由南往北行駛，途經林森北路、長安東路設有燈光號誌管制車輛行進之交岔路口前，
未減速慢行，猶以超過時速四十公里之速度行駛，因而撞及被上訴人丁○○、丙○○
之父，即被上訴人乙○○之夫劉台忠所騎車號ＱＫＷ｜八四六號輕型機車，致劉台忠
因胸腹腔出血不治死亡，乙○○因而支出殯葬費，丁○○、丙○○損失扶養費，三人
並各受有非財產上之損害等情，爰求為命上訴人連帶給付乙○○新台幣（下同）八十
一萬四千四百六十七元、丁○○七十四萬二千三百十五元、丙○○八十一萬二千一百
三十七元，並各加付法定遲延利息之判決（被上訴人超過上開本息部分之請求，業經
原審為其敗訴之判決，未據聲明不服，已告確定）。
上訴人則以：甲○○當時並沒有超速或闖紅燈，而係被害人劉台忠闖紅燈致生事故等
語，資為抗辯。
原審判命上訴人連帶給付被上訴人乙○○八十一萬四千四百六十七元、被上訴人丁○
○七十四萬二千三百十五元、被上訴人丙○○八十一萬二千一百三十七元，並各加付
法定遲延利息，無非以：上訴人甲○○係上訴人台北客運公司之受僱人，於執行職務
時，因過失致劉台忠死亡，彼等自應依民法第一百八十四條第一項前段、第一百八十
八條第一項前段連帶負損害賠償責任。被上訴人為劉台忠之配偶或子女，所受損害，
乙○○為殯葬費三十五萬七千四百四十五元，慰撫金一百萬元，丁○○為扶養費二十
三萬七千一百九十一元、慰撫金一百萬元、丙○○為扶養費三十五萬三千五百六十二
元、慰撫金一百萬元。惟按損害之發生或擴大，被害人與有過失者，法院得減輕賠償
金額或免除之，民法第二百十七條定有明文。經查劉台忠騎乘機車於林森北路與長安
東路之交岔路口闖越紅燈，而甲○○駕駛大客車沿林森北路由南往北行駛，行經該交
岔路口，未減速慢行，作隨時停車之準備，且已預見劉台忠有闖紅燈之可能，竟未減
速採取必要之安全措施，仍以高速行駛，以致肇事，其應負十分之六較重之肇事責任
，劉台忠應負十分之四之肇事責任，而應酌減上訴人之賠償金額十分之四等詞，為其
判斷之基礎。
惟按損害之發生或擴大，被害人與有過失者，法院得減輕賠償金額或免除之，民法第
二百十七條定有明文。此項規定之目的，在謀求加害人與被害人間之公平，故在裁判
上法院得以職權減輕或免除之（本院八十五年台上字第一七五六號判例參照）。查劉
台忠騎乘輕型機車，自台北市○○○路由東往西方向行駛，闖越紅燈通過長安東路與
林森北路之交岔路口，遭甲○○所駕駛之汽車撞及，因胸腔出血不治死亡等情，此有
卷附之台灣高等法院八十九年度交上訴字第二六號刑事判決可稽。劉台忠擅闖紅燈時
，甲○○所駕之大客車正由林森北路自南往北行經上開交岔路口，當時係屬綠燈標示
，雖因未減速慢行而有過失，惟劉台忠無視紅燈擅行闖越，致與甲○○之大客車相撞
肇事，衡其過失程度似難謂輕。上訴人以此爭辯，原審疏未詳予審認研酌，遽認上訴
人甲○○應負較重之肇事及賠償責任，尚有未洽。次按強制汽車責任保險法第三十條
規定，保險人依本法規定給付之保險金，視為加害人或被保險人損害賠償金額之一部
分，加害人或被保險人受賠償請求時，得扣除之。本件被上訴人是否已領取上開保險
金及有無自所請求之金額中扣除均與被上訴人所得求償之損害賠償數額有關，案經發
回亦應併予澄清。上訴論旨執以指摘原判決於其不利部分為不當，求予廢棄，非無理
由。
據上論結，本件上訴為有理由。依民事訴訟法第四百七十七條第一項、第四百七十八
條第一項，判決如主文。
中      華      民      國    九十二    年      三      月      二十    日
                              最高法院民事第四庭
                                  審判長法官  蕭  亨  國
                                        法官  許  朝  雄
                                        法官  謝  正  勝
                                        法官  陳  淑  敏
                                        法官  黃  義  豐
      右正本證明與原本無異
                                              書  記  官
中      華      民      國    九十二    年      四      月      三      日


司法院資訊處製作；財團法人民間司法改革基金會備份。
